【裁判字號】    90,訴,1133
【裁判日期】    900719
【裁判案由】    重利
【裁判全文】
臺灣臺中地方法院刑事判決                          九十年度訴字第一一三三號
    公  訴  人  臺灣臺中地方法院檢察署檢察官
    被      告  甲○○
右列被告因重利案件，經檢察官提起公訴（九十年度偵字第四四六八號），本院判決
如左：
    主  文
甲○○乘他人急迫，貸以金錢，而取得與原本顯不相當之重利，累犯，處有期徒刑肆
月，如易科罰金，以佰元折算壹日。
    事  實
一、甲○○曾犯賭博罪，經法院判處有期徒刑五月確定，於民國八十七年六月十八日
    執行完畢，仍不知悔改，又自九十年二月一日起，在臺中縣市以「駿揚融資公司
    」之名義，並自稱「張明倫」先生，以郵寄之方式，將載有「降價─月利率只要
    一六八，連絡電話00－00000000」等內容之廣告單，寄發給不特定之
    多數人及公司行號，乘他人急需用錢之際貸款予不特定之多數人，收取與原本顯
    不相當之重利。適有乙○○因服飾精品店經營不善且被倒會，資金週轉不靈，急
    須借款，遂於九十年二月十二日，循廣告單上之電話號碼與甲○○連繫後，相約
    在盧女經營之服飾精品店洽談借貸事宜，雙方約定借款新台幣（下同）十七萬元
    ，以十日為一期，利息每期四萬六千元，惟先預扣一期利息，實則交付十二萬四
    千元，由盧女交付以發票人莊學雄，付款人第七商業銀行，面額分別為七萬元（
    票號：ＳＡ0000000號）及十萬元（票號：ＳＡ0000000）之支票
    各一紙做為擔保，嗣因面額十萬元支票存款不足遭退票，另由盧女本人簽發面額
    十四萬元之本票一紙（票號：ＷＧ00000000）作為擔保，嗣於八十九年
    二月二十七日下午十五時三十分許，盧女因無力償還利息而報警，經警於臺中縣
    豐原市○○街十一號前查獲前來收取利息之甲○○。
二、案經被害人乙○○訴由臺中縣警察局報請臺灣臺中地方法院檢察署檢察官偵查起
    訴。
    理  由
一、訊據被告甲○○固坦承有以前開方式貸款予不特定人，並於右揭時、地借款十七
    萬元予乙○○等情，但辯稱：利息是以十天為一期，每期一萬五千元，先預扣壹
    萬五千元，伊實際上是交給乙○○十五萬五千元云云。惟查，告訴人乙○○於警
    訊中指稱：「於九十年二月十二日在我所經營服飾品店洽談借貸事宜，談妥之後
業者同意借貸新台幣十七萬元，言明每十日為一期，每期利息四萬六千元，並預
    扣利息，實拿十二萬四千元。」等語；於本檢察官九十年三月二十二日偵訊時亦
    指稱：「我開十七萬元支票（偵訊筆錄誤載為一萬七千元），實拿十二萬四千元
    ，十天一期先扣。我開立各一張十萬元及七萬元支票給他們，其中七萬元是第七
    天的，也已兌現。又被告於同次偵訊時亦坦承被害人交付面額十七萬元之支票，
    實際上只拿到十二萬四千元，且其於本院九十年七月五日審理時，初辯稱每期利
    息為一萬五千元，然嗣又稱每期利息為四萬元，其先後供述不一，自難信其所辯
    為真實。此外，復有支票、退票理由單、本票、廣告單各一紙附卷可資佐證，事
    證明確，被告犯行洵堪認定。
二、核被告甲○○所為，係犯刑法第三百四十四條之重利罪。而刑法上所謂常業犯，
    係指反覆以同種類行為為目的之社會活動之職業性犯罪而言，至於犯罪所得之多
    寡，是否恃此犯罪為唯一之謀生職業，固非所問，然本件被告甲○○借款對象僅
    乙○○一人，尚難認其行為已達反覆以同種類行為為目的之職業性犯罪之程度，
    是公訴人認被告所為係犯刑法第三百四十五條之常業罪，尚有未洽，起訴法條應
    予變更。被告曾犯賭博罪，經法院判處有期徒刑五月確定，於八十七年六月十八
    日執行完畢，有臺灣臺中地方法院檢察署刑案資料查註紀錄表一紙在卷可稽，其
    於五年以內再犯本件有期徒刑以上之罪，為累犯，應依刑法第四十七條之規定加
    重其刑。爰審酌被告素行、犯罪動機、目的、以收取重利之手段牟利，危害正常
    經濟秩序，但犯罪時間不長，及被告犯罪後之態度等一切情狀，量處如主文所示
    之刑，並諭知易科罰金之折算標準。
據上論斷，應依刑事訴訟法第二百九十九條第一項前段、第三百條，刑法第三百四十
四條、修正後刑法第四十一條第一項前段、刑法第四十七條，罰金罰鍰提高標準條例
第一條前段、第二條，判決如主文。
中      華      民      國      九十      年      七      月    十九    日
                                        法  官    陳  慧  珊
右正本證明與原本無異。
如不服本判決，應於送達後十日內向本院提出上訴狀（須附繕本），上訴於台灣高等
法院台中分院。
                                        書記官
中      華      民      國      九十      年      七      月  二十三    日
【附錄論罪科刑法條】
刑法第三百四十五條：以犯前條之罪為常業者，處五年以下有期徒刑，得併科三千元
以下罰金。


司法院資訊處製作；財團法人民間司法改革基金會備份。
